【裁判字號】    97,易,2296
【裁判日期】    970717
【裁判案由】    詐欺
【裁判全文】
臺灣臺中地方法院刑事判決              97年度易字第2296號
公  訴  人  臺灣臺中地方法院檢察署檢察官
被      告  丙○○
上列被告因詐欺案件，經檢察官提起公訴（九十六年度偵字第二
九三四○號），本院判決如下：
    主    文
丙○○意圖為自己不法之所有，以詐術使人將本人之物交付，處
有期徒刑捌月，減為有期徒刑肆月，如易科罰金，以新臺幣壹仟
元折算壹日。
    犯罪事實
一、丙○○自民國（下同）七十七年二月二十六日起至九十六年
    五月一日止，任職於國泰人壽保險股份有限公司（以下簡稱
    國泰人壽公司）展業霧峰通訊處展業區主任，並曾於九十四
    、九十五年間，向乙○○招攬保單業務。詎於九十五年十二
    月初某日，丙○○竟意圖為自己不法之所有，利用其擔任上
    開職位而取信於乙○○之便，向乙○○佯稱：因需要作業績
    ，欲招攬一張三十六萬元之投資型新保單，並保證該張保單
    會有定存之二倍利息等語，使乙○○信以為真，而陷於錯誤
    ，遂依丙○○之指示，於九十五年十二月四日，在臺中縣霧
    峰鄉○○路之國泰人壽公司大樓二樓，由乙○○以原有之國
    泰人壽公司金滿意養老保險第0000000000號保單質借新臺幣
    （下同）十七萬元，並以原有之國泰人壽公司新世紀遞延年
    金甲型商品保險第0000000000號保單貸款九萬元，共二十六
    萬元交付予丙○○；丙○○又於同日陪同乙○○前往臺灣郵
    政股份有限公司霧峰郵局，由乙○○在所有霧峰郵局第0000
    0000000000號帳戶內提領現金八萬元，再加上所攜帶之現金
    六千元，當場交付現金八萬六千元予丙○○，而其中四萬六
    千元係用以繳交上揭金滿意養老保險單之當期保費，故當日
    合計交付三十萬元用以購買丙○○所稱三十六萬元新保單。
    俟乙○○復將上開新世紀遞延年金甲型商品保險單解約，國
    泰人壽公司乃於九十五年十二月十三日，將解約之保單價值
    餘額扣除貸款後，剩餘之六萬四千一百八十四萬元，匯至乙
    ○○所有上開郵局帳戶內，經丙○○於同日陪同乙○○至上
    開郵局，由乙○○在所有上開郵局帳戶內提領現金六萬元，
    隨即交付予丙○○用以購買丙○○所稱三十六萬元尚欠六萬
    元之新保單。惟乙○○於繳清三十六萬元後，屢次向丙○○
    催討保單均無結果，嗣於九十六年五月二十七日，始發現受
    騙而知悉上情。
二、案經乙○○訴請臺灣臺中地方法院檢察署檢察官偵查起訴。
    理    由
一、按被告以外之人於偵查中向檢察官所為陳述，除顯有不可信
    之情況者外，得為證據，刑事訴訟法第一百五十九條之一第
    二項定有明文。蓋因檢察官與法官同為司法官署，且檢察官
    代表國家偵查犯罪，依法有訊問被告、證人及鑑定人之權力
    ，且須對被告有利、不利之情形均應注意；況徵諸實務運作
    ，檢察官實施刑事偵查程序，亦能恪遵法定程序之要求，不
    致有違法取證情事且可信度極高，是被告以外之人前於偵查
    中已具結而為證述，除反對該項供述得具有證據能力之一方
    ，已釋明「顯有不可信之情況」之理由外，不宜以該證人未
    能於審判中接受他造之反對詰問為由，即遽指該證人於偵查
    中之陳述不具證據能力，方符前揭法條之立法意旨。是證人
    即告訴人乙○○、證人即國泰人壽公司職員陳金蓮於檢察官
    偵查中所為陳述，均係以證人之身份，經檢察官告以具結之
    義務及偽證之處罰，並由其具結，而於負擔偽證罪之處罰心
    理下所為，且經具結擔保其證述之真實性，又上揭證人於檢
    察官訊問時之證述，並無證據顯示係遭受強暴、脅迫、詐欺
    、利誘等外力干擾情形或在影響其心理狀況，致妨礙其自由
    陳述等顯不可信之情況下所為；又被告亦均未曾提及檢察官
    在偵查時，有任何不法取證之情形，是客觀上並無顯不可信
    之情況，上揭證人於偵查中之證言，自均具有證據能力，合
    先敘明。
二、訊之被告丙○○固坦承自七十七年二月二十六日起至九十六
    年五月一日止，任職於國泰人壽公司展業霧峰通訊處展業區
    主任，並曾於九十四、九十五年間，向乙○○招攬保單業務
    ，然矢口否認有何詐欺犯行，辯稱：乙○○係先後於九十五
    年十二月四日、同年月十三日分別交付伊現金三十二萬元（
    包括繳交上揭金滿意養老保險單之當期保費四萬六千元）、
    四萬六千元，合計三十二萬元，並非三十六萬元，且該款項
    係伊向乙○○私人借貸，當時言明利息為年利率百分之五，
    尚非用以向國泰人壽公司購買保單之款項，伊應無向乙○○
    詐騙云云。惟查上揭犯罪事實，業據證人即告訴人乙○○於
    偵查中、本院審理時具結指證述綦詳，並有告訴人提出之郵
    局存證信函影本一份、國泰人壽公司保單借款借據影本二紙
    、國泰人壽公司利息收據影本一紙、國泰人壽新世紀遞延年
    金甲型商品年對帳單影本一紙、告訴人所有霧峰郵局郵政存
    簿儲金簿內頁提款資料影本一紙附卷可資佐證；且被告離職
    後，經國泰人壽公司依告訴人所發存證信函查詢結果，被告
    並未代告訴人向國泰人壽公司購買所稱三十六萬元保單等情
    ，亦據證人即國泰人壽公司職員陳金蓮於偵查中具結證述屬
    實；參以告訴人所提出其於九十六年六月十六日與被告談話
    內容之錄音光碟，經本院於九十七年七月三日審理時當庭勘
    驗結果，被告在該談話內容中已承認有收取告訴人所交付用
    以購買保單之三十六萬元款項，此談話內容亦為被告所不爭
    執，復有錄音光碟一片及譯文一份附卷可稽。顯見被告確有
    向告訴人佯以因需要作業績，欲招攬一張三十六萬元之投資
    型新保單，並保證該張保單會有定存之二倍利息為由之施詐
    手段，使告訴人信以為真，因此陷於錯誤，致交付合計現金
    三十六萬元款項予被告，用以購買被告所稱三十六萬元之投
    資型新保單，惟被告事後並未代告訴人向國泰人壽公司購買
    所稱三十六萬元保單，而具有不法所有之意圖甚明。是被告
    上開所辯，無非事後卸責之詞，不足採信，事證明確，其詐
    欺犯行堪以認定。
三、核被告丙○○所為，係犯刑法第三百三十九條第一項之詐欺
    取財罪。爰審酌被告施詐向告訴人騙取三十六萬元款項，迄
    今尚未與告訴人達成和解賠償損害，及其犯罪之動機、目的
    、手段、對社會所生危害與犯罪後否認犯行，態度尚非良好
    等一切情狀，量處有期徒刑八月，以示懲儆。又被告犯罪時
    間在九十六年四月二十四日以前，查無中華民國九十六年罪
    犯減刑條例不予減刑之情形，應依同條例第二條第一項第三
    款之規定減其宣告刑二分之一，即減為有期徒刑四月，並諭
    知易科罰金之折算標準。
四、據上論斷，應依刑事訴訟法第二百九十九條第一項前段，刑
    法第三百三十九條第一項、第四十一條第一項前段，刑法施
    行法第一條之一，中華民國九十六年罪犯減刑條例第二條第
    一項第三款、第七條、第九條，判決如主文。
本案經檢察官甲○○到庭執行職務。
中    華    民    國    97    年    7     月    17    日
                  刑事第一庭  審判長法  官  唐光義
                                    法  官  郭妙俐
                                    法  官  朱光國
上正本證明與原本無異。
如不服本判決，應於收受送達後10日內向本院提出上訴書狀（應
敘述具體理由並附繕本）。
上訴書狀如未敘述理由，應於上訴期間屆滿後20日內補提理由書
於本院。
                                    書記官  張孝妃
中    華    民    國    97    年    7     月    17    日
附錄論罪科刑法條：
刑法第339條第1項：
意圖為自己或第三人不法之所有，以詐術使人將本人或第三人之
物交付者，處5年以下有期徒刑、拘役或科或併科1千元以下罰金
。


司法院資訊處製作；財團法人民間司法改革基金會備份。
